【裁判字號】    98,交抗,1458
【裁判日期】    980612
【裁判案由】    違反道路交通管理處罰條例
【裁判全文】
臺灣高等法院交通事件裁定            98年度交抗字第1458號
抗  告  人
即受處分人  甲○○
上列抗告人即受處分人因違反道路交通管理處罰條例案件，不服
臺灣板橋地方法院中華民國98年4 月10日所為裁定（98年度交聲
字第822 號），提起抗告，本院裁定如下：
    主  文
抗告駁回。
    理  由
一、按違反行政法上義務之行為非出於故意或過失者，不予處罰
    ，行政罰法第7 條第1 項定有明文，是人民違反法律上之義
    務而應受行政罰之行為，以故意或過失為其責任條件。又機
    器腳踏車行駛之車道，應依標誌或標線之規定行駛，無標誌
    或標線者，在未劃分快慢車道之道路，應在最外側二車道行
    駛；而「禁行機車」標字，係用以告示本車道禁止汽缸總排
    氣量未滿550 立方公分之機器腳踏車通行，繪設於路段起點
    ，路段過長時，得於路段中加繪之，道路交通安全規則第99
    條第1 項第1 款、道路交通標誌標線號誌設置規則第178 條
    分別定有明文。又按駕駛人駕駛機器腳踏車，不在規定車道
    行駛者，處新臺幣（下同）600 元以上1,800 元以下罰鍰；
    汽車駕駛人違反道路交通管理處罰條例第45條者，除依原條
    款處罰鍰外，並記違規點數1 點，道路交通管理處罰條例第
    45條第13款、第63條第1 項第1 款亦分別規定甚明。
二、經查，本件抗告人即受處分人甲○○（簡稱抗告人）於民國
    （下同）98年1 月5 日上午8 時25分許，駕駛車牌號碼PNL-
    431 號重機車行經臺北縣板橋市○○路與民生路2 段路口時
    ，因有「機器腳踏車，不在規定車道行駛」之違規，經警拍
    照採證後逕行舉發之事實，業據抗告人於原審提出之聲明異
    議狀及其於本院提出之抗告狀上自承在卷，並有臺北縣政府
    警察局98年1 月20日北縣警交字第CZ0000000 號舉發違反道
    路交通管理事件通知單、違規採證照片1 幀、臺北縣政府警
    察局海山分局98年2 月25日北縣警海交裁字第0980005644號
    函、交通部公路總局臺北區監理所蘆洲監理站北監蘆字第裁
    46-CZ0000000號違反道路交通管理事件裁決書等影本各1 份
    在卷可稽（參原審卷第3 頁、第10頁、第13頁），是抗告人
    確有於上開時、地駕駛機器腳踏車，不在規定車道行駛之違
    規行為，事證明確，堪以認定。
三、原審認原處分機關依據道路交通管理處罰條例第45條第13款
    、第63條第1 項第1 款之規定，裁處抗告人罰鍰600 元，並
    記違規點數1 點，於法有據，另說明觀諸卷內採證照片，顯
    示抗告人於違規當時騎乘機車已行駛在禁行機車道內，且抗
    告人機車前方及左右方並無其他車輛緊迫，致其須騎乘機車
    行駛於禁行機車道之情，足認抗告人並無事實上不能遵守前
    開規定之情形，且抗告人於道路上騎乘機車本應依標誌或標
    線之規定行駛，詎其竟未依標線之規定，騎乘上開機車行駛
    於「禁行機車」之車道，足徵抗告人對其在禁行機車車道行
    駛之行為，縱非故意，亦難謂無過失；又機車行駛車道之規
    劃或調整，應由道路交通主管機關為之，抗告人如認系爭道
    路路段或車道之規劃不當，自可向交通主管機關建議，再由
    主管機關依法定程序予以調整或改善，抗告人於車道調整或
    變更前，自不得隨意行駛於禁行機車之車道上，以免與汽車
    爭道或與其他遵行標誌、標線之車輛發生碰撞而危害交通安
    全等情，而駁回抗告人異議之聲明，經核並無違誤。抗告人
    抗告意旨略以：抗告人當時原係行駛於規定車道，惟於通過
    板橋市○○路與民生路2 段路口百餘公尺後，該原可行駛機
    車之車道突然繪有「禁行機車」字樣，抗告人即欲切入可行
    駛機車之車道，惟因逢上班尖峰時段，可供機車行駛之車道
    均由公車佔據，無法於發現「禁行機車」標字後，立即切入
    機車車道上，此由當日舉發照片所示外側第二線道因有公車
    行駛，致抗告人無法切入該車道，惟已儘量往該車道靠攏可
    明，本件實因該路段道路設計失當所致等語，指摘原裁定不
    當。惟查，由上開採證照片所示，抗告人於違規當時騎乘機
    車確已行駛於禁行機車之車道內，其後方有一輛公車行駛，
    右側另有機車行駛於外側第二線道，行車流量不大，而現場
    外側第二線道，亦查無抗告人所言因有公車佔用致其無法切
    入該車道等情，堪認抗告人並無事實上不能遵守前開規定之
    情形。又抗告人既係依法考領駕駛執照之汽車駕駛人，對於
    前揭道路交通安全規則及道路管理處罰條例之規定，自難委
    為不知，是縱該路段已由四線道增加為五線道，且第三車道
    出現「禁行機車」之標字，抗告人亦當知悉應依前揭規定，
    將其所駕駛之上開重型機車駛入上開路段之最外側二車道，
    詎抗告人未依規定，駕駛機車行駛於「禁行機車」之車道，
    堪認抗告人對其在禁行機車車道行駛之行為，縱非故意，亦
    難謂無過失，揆諸上開規定，其違規行為自應受罰，至為明
    確。本件抗告人前揭抗告意旨，要係就法院依職權裁量之事
    項，反覆爭執，所為抗告，無法推翻原審裁定之適法性，其
    抗告為無理由，應予駁回。
據上論結，應依道路交通案件處理辦法第26條，刑事訴訟法第41
2 條，裁定如主文。
中    華    民    國    98    年    6     月    12    日
                  刑事第二十庭審判長法  官  楊貴雄
                                    法  官  林銓正
                                    法  官  鄧振球
以上正本證明與原本無異。
不得再抗告。
                                    書記官  劉有志
中    華    民    國    98    年    6     月    15    日


司法院資訊處製作；財團法人民間司法改革基金會備份。
